臺灣臺中地方法院刑事判決　　　　　　　　　　　　　九十三年度訴字第五七號
　　公　訴　人　臺灣臺中地方法院檢察署檢察官
　　被　　　告　乙○○
　　指定辯護人　本院公設辯護人　丙○○
右列被告因偽造有價證券案件，經檢察官提起公訴（九十三年度偵字第三三五０號）
，本院判決如左：
    主  文
乙○○意圖供行使之用，而偽造有價證券，處有期徒刑壹年捌月，緩刑肆年。
發票人甲○○、發票日民國九十二年一月三日、到期日民國九十二年四月一日、面額
新臺幣六十八萬元、票號三三九七五七號之偽造本票壹紙、偽造「甲○○」印章壹枚
均沒收。
    事  實
一、乙○○積欠陳志才借款，迭遭催討無力清償，因陳志才催索甚急，竟基於意圖供
    行使之用而偽造有價證券犯意，明知其母甲○○並未同意擔任本票共同發票人，
    竟於民國九十二年一月下旬某日在臺中市○○路上某刻印店委由不知情之不詳姓
    名刻印店人員偽刻「甲○○」之印章一枚後，於同日至臺中梅亭街與學士路口某
    泡沬紅茶店，簽具共同發票人乙○○及甲○○、發票日九十二年一月三日、到期
    日九十二年四月一日、面額新臺幣（下同）六十八萬元、票號三三九七五七號之
    本票一紙，偽簽「甲○○」之署名一枚及以上開偽刻之「甲○○」印章偽造「甲
    ○○」印文二枚在本票發票人欄上，另偽造印文一枚在到期日欄上，表示甲○○
    同意擔任本票之共同發票人以清償乙○○之借款，而偽造本票之有價證券，並旋
    將前揭偽造本票之有價證券交予陳志才以為行使，足以生損害於甲○○及陳志才
    。嗣因陳志才持上開本票向本院聲請裁定強制執行，甲○○否認簽發前揭本票，
    並對陳志才提出偽印文之告訴（另經檢察官以九十二年度偵字第一八二八三號不
    起訴處分），始循線獲悉上情。
二、案經臺灣臺中地方法院檢察署檢察官自動檢舉偵查起訴。
    理  由
一、訊據被告乙○○對於右揭犯罪事實均坦承不諱，核與證人陳志才、甲○○於警詢
    時、偵查中指證之情節相符，並有共同發票人乙○○、甲○○，發票日九十二年
    一月三日，到期日九十二年四月一日、面額六十八萬元、票號三三九七五七號之
    本票影本一紙在卷可稽，足認被告之自白應與事實相符。是本件事證已臻明確，
    被告上開犯行，堪予認定，應予依法論科。
二、查被告乙○○在上開本票之發票人欄內偽造「甲○○」之署名一枚、印文二枚及
    到期日欄偽造「甲○○」印文一枚，而偽造有價證券，繼之交予陳志才而行使之
    ，自足以生損害於甲○○及陳志才，核其所為，係犯刑法第二百零一條第一項之
    偽造有價證券罪。又被告委由不知情之不詳姓名之印店人員偽刻「甲○○」印章
    一枚，係間接正犯。再被告先偽造「甲○○」印章，再蓋用於本票上而偽造「甲
    ○○」印文以偽造本票，又偽造本票後，進而持之行使交付予陳志才，其偽造印
    章、印文為偽造有價證券之一部，應為偽造有價證券所吸收，另其行使偽造有價
    證券之低度行為，應為偽造有價證券之高度行為所吸收，均不另論罪。又被告因
    欠款遭催索甚急，無力清償出此下策，且偽造本票數目僅一張，尚非至惡，而事
    後亦已清償欠款，犯罪後復已坦認犯行，其情狀堪予憫恕，雖科以法定最低度之
    刑，猶嫌過重，爰依刑法第五十九條之規定，減輕其刑。爰審酌被告並無前科，
    有臺灣高等法院被告全國前案紀錄表、刑案資料查註紀錄表各一份可查，素行良
    好，犯罪動機係因一時失察所致，且犯後已坦承犯行，態度尚稱良好，及其犯罪
    情節、手段等一切情狀，量處如主文所示之刑，以示懲儆。末查，被告前未曾受
    有期徒刑以上刑之宣告，有臺灣高等法院被告全國前案紀錄表、刑案資料查註紀
    錄表各一份可佐，其因欠款無力清償，一時失慮而偶罹刑典，且業已坦認犯行，
    尚未造成他人重大損失或對社會經濟有重大影響，復與證人甲○○二人將積欠證
    人陳志才之欠款六十八萬元清償完畢並達成和解，有清償和解債務和解契約書影
    本一份在卷可參，被告經此偵審程序及刑之宣告後，應知警惕，信無再犯之虞，
    本院認所宣告之刑以暫不執行為適當，爰併予宣告緩刑四年，以啟自新。
三、按票據之偽造或票據上簽名之偽造，不影響於真正簽名之效力，票據法第十五條
    定有明文。本件本票係以被告乙○○及證人甲○○為共同發票人，僅甲○○為發
    票人部分係屬偽造，被告乙○○簽名既為真正，其為發票人部分則仍屬有效之票
    據，不在應依法沒收之列（最高法院八十四台上字第一五五０號判例意旨參照）
    。是以本件共同發票人乙○○、甲○○、發票日九十二年一月三日、到期日九十
    二年四月一日、面額六十八萬元、票號三三九七五七號本票一紙，就發票人甲○
    ○部分，係偽造之有價證券，應依刑法第二百零五條規定諭知沒收。又偽刻「甲
    ○○」印章一枚，雖未扣案，然係偽造之印章，爰依刑法第二百十九條宣告沒收
    。又該紙本票上所偽造「甲○○」之署押（署名一枚、印文三枚），則因偽造之
    本票已沒收，爰不另為沒收之諭知，附此敘明。
據上論斷，應依刑事訴訟法第二百九十九條第一項前段，刑法第二百零一條第一項、
第五十九條、第七十四條第一款、第二百零五條、第二百十九條，罰金罰鍰提高標準
條例第一條前段，判決如主文。
中      華      民      國      九十三      年      五    月    十四    日
                                    臺灣臺中地方法院刑事第十四庭
                                        審判長法  官  楊  真  明
                                              法  官  林  學  晴
                                              法  官  陳      葳
右正本證明與原本無異
如不服本判決，應於收受本判決後十日內向本院提出上訴書狀，其未敘述上訴理由者
，並得於提起上訴後十日內向本院補提理由書狀（均須按他造當事人之人數附繕本）
「切勿逕送上級法院」
                                              書記官
中      華      民      國      九十三      年      五    月十四    日
附錄法條：
刑法第二百零一條第一項：
意圖供行使之用，而偽造、變造公債票、公司股票或其他有價證券者，處三年以上十
年以下有期徒刑，得併科三千元以下罰金。
